【裁判字號】    89,台上,6076
【裁判日期】    891012
【裁判案由】    違反森林法
【裁判全文】
最高法院刑事判決                              八十九年度台上字第六○七六號
    上  訴  人  甲○○
右上訴人因違反森林法案件，不服台灣高等法院台中分院中華民國八十七年七月九日
第二審判決（八十六年度上訴字第二二九八號，起訴案號：台灣南投地方法院檢察署
八十六年度偵字第二五二五號），提起上訴，本院判決如左：
    主  文
上訴駁回。
    理  由
按裁判上一罪案件之重罪部分得提起第三審上訴，輕罪部分不得上訴，依審判不可分
原則，第三審法院應併予審判者，以重罪部分之上訴合法為前提；如該上訴為不合法
，第三審法院既應從程序上予以駁回，而無從為實體上判決，對於輕罪部分自無從適
用審判不可分原則，併為實體上審判。又刑事訴訟法第三百七十七條規定：上訴於第
三審法院，非以判決違背法令為理由，不得為之。是提起第三審上訴，應以原判決違
背法令為理由，係屬法定要件；如果上訴理由狀並未依據卷內訴訟資料具體指摘原判
決不適用何種法則或如何適用不當，或所指原判決違法情事並不存在，或純係對於原
審取捨證據及認定事實職權之適法行使任意指摘，顯與法律規定得為第三審上訴理由
之違法情形不相適合時，均應認其上訴為違背法律上之程式，予以駁回。本件原判決
依憑證人即國立台灣大學農學院實驗林區管理處（下稱台大林管處）技工陳錫南及吳
黃金（即代工栽植楓楊樹之人）之證供，及陳錫南提出之造林施工經過登記表、台大
林管處之工作登記簿、二十七林班和收一號墾地栽植作業預算表、作業竣工報告、森
林災害報告表、林地復舊費計算書、台大林管處民國八十七年四月九日實管字第一
一一七號函檢附相關位置圖、原審勘驗筆錄、現場照片等證據，並以上開工作登記簿
上七十六年十二月欄記載「甲○○君於和收一號濫墾地案七十七年三月二十二日和保
字一六八一號發文已收回並復舊造林竣事」等語，足證上訴人甲○○於前案判決後，
台大林管處於七十五年三月二十日以後已在系爭和收一號造林地上確有造植楓楊樹之
事實；且系爭土地所在之位置，經原審命台大林管處提出航照圖，由台大林管處提出
系爭土地附近七十四年、八十二年及八十四年之航照圖，並由證人陳錫南提供放大鏡
加以觀察，可從航照圖上看出上訴人於前案判決後，墾殖之範圍有擴大之情形，且墾
殖之內容亦有不同，有上開航照圖可證，則七十四年間即上訴人前案確定前所拍攝之
航照圖上所顯示之系爭和收一號造林地上之情形，與證人陳錫南所指台大林管處於七
十七年三月間起，在系爭和收一號造林地上補植楓楊樹後，於八十二年及八十四年間
，再於系爭和收一號造林地上所拍攝到之情形，在客觀之事實上亦有不同，益足認證
人陳錫南之指證與事實相符；另以證人梁榮雄（即當地村長）於原審之證詞不足採為
上訴人有利之認定，證人林德民於原審之證詞與梁榮雄所證不合，亦與客觀存在之航
照圖等書證亦不相符，證人林德民所證係事後迴護上訴人之詞，不足採信；又以系爭
和收一號造林地經前案判決後，上訴人曾在系爭土地上墾殖，且系爭林地於八十五年
間遭賀伯颱風之侵襲，土石流失，上訴人所種植之蔬菜亦經土石所淹埋或沖毀等情，
亦為上訴人所不否認，足見其有重新整地之事實；況本件經台大林管處技工陳錫南於
八十五年四月十七日巡查時發現上訴人在系爭林地整地，將楓楊樹挖除，經勸導未果
，乃拍攝照片存證，而由卷附之照片六張顯示，現場有挖土機挖取土石，且現場有新
築之混凝土駁崁，土地均為新整之地面並鋪有黑殖土，顯非以往舊有之種植蔬菜之景
觀，上訴人亦於警訊中坦承現場所拍攝之土地係其所墾殖之地點，上訴人所墾殖之本
件系爭林地位置，距台大林管處和社營林區辦公室，相去並不遠，且距道路亦近，是
上訴人所占墾之上開系爭林地之狀況，負責該林班巡查之證人陳錫南對其情形應能瞭
解，其所證上訴人係於八十五年四月十七日時始發現上訴人上開整地行為，應屬可採
，上訴人所辯各節與事證不合，係屬卸責之詞，俱無可採云云；本於推理作用採證認
事，因而撤銷第一審論處上訴人罪刑之不當判決，改判仍論處上訴人於他人森林內擅
自墾殖罪刑。從形式上觀察，並無違背法令情事。上訴意旨略稱上訴人於七十五年前
案判決後，是否仍一直在系爭林地上耕作，事關追訴權時效之認定，上訴人除舉證人
林德民等人以實其說外，並提出二張攝於八十三年三月二十一日之照片以相佐證，由
該照片攝得之景象觀之，八十三年三月二十一日系爭林地明顯已在上訴人占墾之中，
故公訴人起訴所指八十五年三、四月間之犯罪時間，係屬違誤，此項有利上訴人之證
據，如何不足採，原判決未予說明，即有理由不備之違法。經查：本件原判決就上開
證據加以取捨，以為判決之依據，已於理由內詳細說明其得心證之理由，從形式上觀
察，並未違背經驗、論理及其他證據法則，亦無其他違背法令情形；上訴意旨純係對
原審已經調查並於判決理由內指駁說明之事項，重為事實上之爭辯，及對原審採證認
事職權之適法行使，徒憑己見，任意指摘，俱無從據以辨認原判決已具備其所指違背
法令之形式，核與首開得為第三審上訴理由之法定要件不相適合。依首揭說明，應認
此部分上訴為違背法律上之程式。上訴人對原判決關於得上訴第三審之違反森林法部
分之上訴，既不合法，本院就原判決認定與上開部分有裁判上一罪關係而不得上訴於
第三審之刑法第三百五十四條之毀損器物罪部分（核屬刑事訴訟法第三百七十六條第
一款之罪），自無從依審判不可分原則併為實體上之審理。依首揭說明，本件上訴應
從程序上予以駁回。
據上論結，應依刑事訴訟法第三百九十五條前段，判決如主文。
中      華      民      國    八十九    年      十      月     十二     日
                              最高法院刑事第十庭
                                  審判長法官  曾  有  田
                                        法官  陳  宗  鎮
                                        法官  劉  介  民
                                        法官  孫  增  同
                                        法官  蕭  權  閔
      右正本證明與原本無異
                                              書  記  官
中      華      民      國    八十九    年      十      月     十七     日


司法院資訊處製作；財團法人民間司法改革基金會備份。
